【裁判字號】    99,簡上,201
【裁判日期】    991221
【裁判案由】    清償債務
【裁判全文】
臺灣桃園地方法院民事判決             99年度簡上字第201號
上  訴  人  陳文華
訴訟代理人  鄭炎生
被  上訴人  富邦資產管理股份有限公司
法定代理人  陳紹興
訴訟代理人  李銘璽
上列當事人間請求清償債務事件，上訴人對於民國99年8 月31日
本院桃園簡易庭99年度桃簡字第523 號第一審判決提起上訴，本
院於民國99年12月7 日言詞辯論終結，判決如下：
    主  文
上訴駁回。
第二審訴訟費用由上訴人負擔。
    事  實  及  理  由
甲、上訴人上訴主張，原審判決以信用卡申請書、約定書、債權
    轉讓為判決，實已違背經驗法則、論理法則。因在被上訴人
    所主張之上訴人消費期間內，上訴人不在國內，並無消費行
    為，亦未收受任何信用卡消費之簽帳單，本件被上訴人應負
    提出信用卡消費簽帳單原本之舉證責任。為此，爰依法提起
    本件上訴等語。並為上訴聲明：(1)原判決廢棄。(2)被上訴人
    在第一審之訴及其假執行聲請均駁回。
乙、被上訴人則以：依上訴人提出之入出境資料可知上訴人在本
    件信用卡消費期間並非人在國外。且本件信用卡消費帳單均
    係寄往上訴人申請信用卡時所填寫之地址即門牌號碼台北市
    ○○區○○路4 段167 巷10弄15號，上訴人嗣後搬至桃園縣
    之事實，被上訴人並不知情等語，資為抗辯。並為答辯聲明
    ：駁回上訴。
丙、得心證之理由：
一、被上訴人於原審係起訴主張上訴人與訴外人臺灣美國運通國
    際股份有限公司（下稱美國運通）簽訂信用卡契約，約定上
    訴人得憑訴外人美國運通所核發之信用卡（下稱系爭信用卡
    ）於特約商店簽帳消費，惟應按期依消費明細帳單，於當期
    繳款截止日前繳付最低應繳金額以上之款項，如上訴人未於
    每日繳款截止日前付清當期最低應繳金額，或遲誤繳款期限
    者，除喪失期限利益外，更應給付自各筆帳款結帳日之次日
    起，按月利率3.5%計算之違約金。嗣因上訴人未依約繳款，
    其債務已視為全部到期，且迄至民國88年10月31日止尚積欠
    389,718 元未為給付，經訴外人美國運通讓與此債權予被上
    訴人並通知上訴人後，屢經催討，均置之不理，爰依消費借
    貸及債權讓與之法律關係，請求上訴人給付新臺幣（下同）
    389,718 元及其中328,131 元自88年11月11日起至清償日止
    ，按月利率3.5%計算之違約金。經原審判決上訴人如數給付
    上開金額及上開期間內按週年利率20% 計算之違約金，並駁
    回被上訴人其餘之訴及就被上訴人勝訴部分依職權宣告假執
    行在案。
二、經查，被上訴人於原審所主張之事實，業據提出系爭信用卡
    之信用卡申請書、信用卡約定條款、簽帳卡資料檔、月結單
    、債權讓與證明書等影本為證，經核與其所述尚屬相符。上
    訴人於原審審理時並未爭執其有申請系爭信用卡之事實，僅
    以被上訴人並未提出原始憑證即簽帳單，所提出之月結單資
    料亦不知是否確為上訴人所消費，故就積欠之金額尚有爭議
    等語為辯；嗣於本審之準備程序時，與被上訴人所合意之爭
    點亦未爭執其有申請系爭信用卡使用之事實（詳如後述），
    卻於本審言詞辯論時，忽又空言否認系爭信用卡申請書之真
    正（見本院卷第39頁），惟並未提出任何證據資料可得說明
    其於本審所為反覆有何理由存在，顯見上訴人否認系爭信用
    卡申請書真正之部分，係於本審言詞辯論時空言卸責，委無
    可採。
三、又本件業經兩造於99年11月8 日本院行準備程序時（見本院
    卷第28頁），合意簡化爭點為：
（一）上訴人是否因為在國外所以沒有使用系爭信用卡簽帳消費
      ？
（二）被上訴人是否應該提出系爭信用卡簽帳單作為債權之證明
      ？
四、本院之判斷：
（一）依被上訴人所提出之美國運通卡月結單所載（影本見原審
      卷第29頁至第32頁），上訴人以系爭信用卡於88年6 月至
      9 月之消費或付款之金額、日期、地點分別如附表所示，
      而上訴人於88年間出境不在臺灣之日期則分別為88年2 月
      11日出境至同年3 月6 日入境；同年5 月5 日出境至同年
      月22日入境；同年8 月25日出境至89年1 月8 日入境，有
      上訴人提出之入出國日期證明書影本1 紙在卷可參（見本
      院卷第17頁）。兩相比對之下，可知於88年間如附表所示
      6 月至9 月間有關上訴人消費之日期及地點，上訴人並未
      出境離開臺灣而人仍在國內甚明。是上訴人所稱其於系爭
      信用卡消費期間內人在國外乙節，核與上開調查證據之結
      果不符，難以採信。
（二）又就一般申領信用卡使用之情形而言，發卡銀行均會將每
      月之信用卡消費帳單依照申請書上所載之地址寄予使用人
      ，而上訴人於系爭信用卡申請書上所填寫之地址為門牌號
      碼台北市○○路○ 段167 巷10弄15號，有系爭信用卡申請
      書影本之記載可稽（見本院99年度司促字第10165 號卷第
      5 頁），此地址與被上訴人所提出之美國運通月結單、繳
      款通知上所載之寄送地址又屬相同，顯見當初系爭信用卡
      之消費月結單及繳款通知確有寄予上訴人無誤。況按「本
      公司依本合約對台端所為之通知，於本公司以郵資已付之
      函件按台端最後通知之聯絡地址寄發後第七日視為業經台
      端收訖…如台端收受帳單之地址有變更，台端應立即通知
      本公司。」系爭信用卡之約定條款第23條有明文約定（影
      本見本院99年度司促字第10165 號卷第6 頁）。則即使上
      訴人時常出境國外或有變更送達帳單地址之必要時，亦應
      通知發卡銀行改依其變更後之地址寄送帳單等文件。上訴
      人既未能證明其有依上開約定為變更地址之通知，自不得
      於被上訴人提起本件訴訟後，始空言辯稱其未收受系爭信
      用卡每月之消費帳單明細。至上訴人雖另舉我國駐多倫多
      台北經濟文化辦事處93年7 月20日多倫字第09300004400
      號函檢送台北市稅捐稽徵處內湖分處囑託送達上訴人之繳
      款書影本3 紙（見本院卷第31頁至第33頁）為據，主張被
      上訴人應得將系爭信用卡之消費明細帳單寄至加拿大予上
      訴人，然上開文書係屬公務機關依職權所送達者，其所依
      據上訴人之入出境資料、國外地址資料，均非屬私法人之
      發卡銀行所得知悉者，自難令發卡銀行援引辦理；況上訴
      人未依前述系爭信用卡約定條款之約定，通知被上訴人其
      地址變更為加拿大之地址在先，自不得主張被上訴人應將
      系爭信用卡之帳單寄送至此變更之國外地址於後；況上訴
      人亦不否認其於系爭信用卡消費期間內，在臺灣之住址確
      係上開信用卡申請書上所載之地址（見本院99年11月8 日
      準備程序筆錄，本院卷第29頁背面），自應認為系爭信用
      卡之帳單無寄送至其加拿大住居所之必要。
（三）再按「…如台端對月結單上之任一筆帳款有任何疑問（如
      重覆登帳、錯誤登帳），得對台端之疑帳（消費/ 預借現
      金帳款）自其月結單結帳日起九十日內向本公司申請調閱
      簽帳單，逾時即不得提出或以任何理由調整帳單或退款…
      。」系爭信用卡之約定條款第13條亦有明文約定（見本院
      99年度司促字第10165 號卷第6 頁）。本件上訴人既未於
      收受系爭信用卡之每月帳單時即提出疑義帳款請求查核調
      閱簽帳單，卻於被上訴人提起本件訴訟後始就此為爭執，
      且已逾一般銀行對信用卡簽帳單之保存期限，是依上開約
      定，自應認為上訴人不得就此再為爭執請求被上訴人提出
      原始之簽帳單。
（四）末按當事人主張有利於己之事實者，就其事實有舉證之責
      任，民事訴訟法第277 條前段有明文規定。本件被告既已
      申請使用系爭信用卡，且系爭信用卡之帳單又係依照其申
      請書上所載之地址寄送，上訴人刷卡消費之期間並非人在
      國外，且未於發卡銀行每月寄交月結單時核對有無錯誤，
      並於有疑義時，在約定期限內向發卡銀行申請調閱簽帳單
      查核，復於變更帳單寄送地址時未依約主動向發卡銀行申
      請變更，故應認為其已收受歷次帳單無誤等事實，既均經
      認定如前，而上訴人就其所為之抗辯，復未能舉出其餘證
      據以資證明所辯有理，無從採認，是本件自應認為被上訴
      人之請求有據。
五、綜上所述，被上訴人依系爭信用卡契約約定及債權讓與之法
    律關係，請求上訴人給付如原審判決主文所示之系爭信用卡
    消費帳款債務及其違約金，洵屬正當，應予准許。原審為被
    上訴人此部分勝訴之判決，並依職權為假執行之宣告，經核
    尚無不合。上訴意旨仍執前詞，指摘原判決不當，求予廢棄
    改判，為無理由，應予駁回。
據上論結，本件上訴為無理由，依民事訴訟法第436 條之1 第3
項、第449 條第1 項、第78條，判決如主文。
中    華    民    國    99    年    12    月    21    日
            民事第二庭    審判長法  官  劉克聖
                                法  官  高明德
                                法  官  張震武
以上正本係照原本作成
如對本判決上訴，須於判決送達後20日內向本院提出上訴狀
中    華    民    國    99    年    12    月    21    日
                                書記官  顏伯儒
附表：
┌──┬────┬──────────┬───────┬─────┐
│編號│消費日期│消費地點            │消費金額      │備  註    │
│    │（民國）│                    │（新臺幣）    │          │
├──┼────┼──────────┼───────┼─────┤
│1.  │88.06.09│德安開發股份有限公司│   2,645元    │          │
│    │        │內湖分公司          │              │          │
├──┼────┼──────────┼───────┼─────┤
│2.  │同  上  │南陽汽車–民權廠    │  14,279元    │          │
├──┼────┼──────────┼───────┼─────┤
│3.  │88.06.13│HANG TEN–內湖門市部│   1,180元    │          │
├──┼────┼──────────┼───────┼─────┤
│4.  │同  上  │阿瘦皮鞋            │   2,036元    │          │
├──┼────┼──────────┼───────┼─────┤
│5.  │88.06.16│南陽汽車–民權廠    │   2,380元    │          │
├──┼────┼──────────┼───────┼─────┤
│6.  │88.07.13│滯納金              │      93元    │          │
├──┼────┼──────────┼───────┼─────┤
│7.  │88.07.18│德安開發股份有限公司│   1,894元    │          │
│    │        │內湖分公司          │              │          │
├──┼────┼──────────┼───────┼─────┤
│8.  │88.08.01│取消滯納金          │    －93元    │          │
├──┼────┼──────────┼───────┼─────┤
│9.  │88.08.10│中美鐘錶眼鏡股份有限│ 100,000元    │          │
│    │        │公司珠寶手錶        │              │          │
├──┼────┼──────────┼───────┼─────┤
│10. │同  上  │上訴人由提款機支付賬│－25,000元    │          │
│    │        │款                  │              │          │
├──┼────┼──────────┼───────┼─────┤
│11. │同  上  │提款機付款手續費退款│    －18元    │          │
├──┼────┼──────────┼───────┼─────┤
│    │88.08.17│台灣電店–台北忠孝東│   4,803元    │          │
│12. │        │服務中心            │              │          │
├──┼────┼──────────┼───────┼─────┤
│13. │88.08.18│宗禹企業股份有限公司│  49,800元    │          │
├──┼────┼──────────┼───────┼─────┤
│14. │88.08.19│慈光旅行社股份有限公│  99,000元    │          │
│    │        │司                  │              │          │
├──┼────┼──────────┼───────┼─────┤
│15. │88.08.21│家樂福–南港店      │  23,900元    │          │
│    │        │內湖分公司          │              │          │
├──┼────┼──────────┼───────┼─────┤
│16. │同  上  │同  上              │  25,936元    │          │
├──┼────┼──────────┼───────┼─────┤
│17. │88.09.13│滯納金              │   3,479元    │          │
└──┴────┴──────────┴───────┴─────┘

司法院資訊處製作；財團法人民間司法改革基金會備份。
